---
title: "Case Study 2025"
format: html
---

1. Proszę wczytać zbiór danych `gospodarstwa-zajecia.xlsx` [2 min]

2. Proszę sprawdzić rozkłady zmiennych `los`, `dochg` i `wydg`. Co możemy o nich powiedzieć? [8 min]
   - Sprawdźcie: typ rozkładu, asymetrię, wartości odstające
   - Proszę obliczyć podstawowe statystyki (średnia, mediana, odch. std.)
   - Jaki % obserwacji jest brakujących?

3. Które zmienne i jak korelują z `los`, `dochg` i `wydg`? [15 min]
   Proszę przejrzeć zmienne dostępne w zbiorze danych i zastanowić się, 
   które zmienne warto rozważyć jako pomocnicze.
   
   Sugerowane analizy:
   - Korelacje dla zmiennych numerycznych
   - Boxploty dla zmiennych kategorycznych
   - Dla wybranych zmiennych: porównanie rozkładów lub wstępna regresja
   
   Cel: zidentyfikować 3-5 najważniejszych zmiennych dla każdej zmiennej.
   
4. Jakie modele można rozważyć dla tych 3 zmiennych? [5 min]
   Dyskusja - proszę uwzględnić:
   - Typ zmiennej (ciągła, dyskretna, ograniczona?)
   - Rozkład (normalny, skośny, z wartościami skrajnymi?)
   - Możliwe modele (regresja liniowa, log-liniowa, inne?)
   
5. Proszę zaimputować brakujące dane w zmiennych `los`, `dochg` i `wydg` [40 min]
   
   Metody do zastosowania:
   a) Regresyjna deterministyczna
   b) Regresyjna stochastyczna
   c) k-NN z k=5 sąsiadów
   d) Predictive Mean Matching (PMM)
   
   Wskazówki:
   - Można użyć pakietu `mice` w R lub `sklearn` w Pythonie
   - Proszę używać tych samych zmiennych pomocniczych dla wszystkich metod (dla porównywalności)
   - Dla metod stochastycznych: ustalić seed dla powtarzalności

6. Dla wybranej metody proszę ocenić z wykorzystaniem wizualizacji danych jak wyglądają dane zaimputowane w porównaniu z tymi, które obserwujemy. Czy imputacja zachowuje rozkład? [5 min]

7. Dla każdej zmiennej i każdej metody imputacji proszę oszacować 
   i zaraportować [10 min]:
   - Średnią z pełnego zbioru (po imputacji)
   - Średnią tylko z wartości oryginalnych (przed imputacją)
   - Średnią tylko z wartości zaimputowanych
   
   Proszę przedstawić wyniki w formie tabeli.

8. Porównanie i wnioski [5 min]:
   - Która metoda wydaje się najbardziej odpowiednia dla każdej zmiennej i dlaczego?
   - Czy któraś metoda systematycznie zawyża/zaniża wartości?
   - Jakie są implikacje dla dalszych analiz?

::: panel-tabset
## R


Kod na wczytanie pakietu do wczytania danych

```{r}
## tu będzie kod
```

Kod na wizualizacje i ocenę danych

```{r}
## tu będzie kod
```


Kod na imputację danych

```{r}
## tu będzie kod
```

Kod na podsumowanie danych

```{r}
## tu będzie kod
```

## Python

Kod na wczytanie pakietu do wczytania danych

```{python}
## tu będzie kod
```

Kod na wizualizacje i ocenę danych

```{python}
## tu będzie kod
```

Kod na imputację danych

```{python}
## tu będzie kod
```

Kod na podsumowanie danych

```{python}
## tu będzie kod
```

:::

